【裁判字號】    89,訴,462
【裁判日期】    900131
【裁判案由】    偽造文書
【裁判全文】
臺灣雲林地方法院刑事判決                          八十九年度訴字第四六二號
    公  訴  人  臺灣雲林地方法院檢察署檢察官
    被      告  戊○○
    選任辯護人  吳昆浦
右列被告因偽造文書案件，經檢察官提起公訴（八十九年度偵字第六七○號），本院
判決如左：
    主  文
戊○○無罪。
    理  由
一、公訴意旨略以：被告戊○○係富國汽車商行之負責人，平日在交通部公路局嘉義
    區監理所雲林監理站（下稱監理站）外，從事代辦汽車過戶登記業務，於民國八
    十九年一月十二日下午三時許，經不知情之乙○○轉介，而接受一不詳姓名年籍
    之成年男子委託，代向監理站申請新領牌照，並收受新臺幣（下同）五萬元之代
    辦費用，明知該名男子所交付之汽車新領牌照登記書、進口與貨物完（免）稅證
    明書、出廠證及裕通公司統一發票係偽造的，竟為貪圖不法之高額佣金，基於行
    使偽造私文書及使公務員登載不實之共同犯意聯絡，由其持己○○所遺失之身分
    證及前開偽造之私文書，向監理站提出申請而行使之，監理站初不知有誤，據以
    核發汽車牌照Ｇ六－四四二○號，使公務員登載於職務上所掌之公文書，致生損
    害於張春金及監理站對車籍管理之正確性，因認被告戊○○涉犯刑法第二百十六
    條、第二百十條之行使偽造私文書及第二百十四條之使公務員登載不實罪嫌云云
    。
二、按犯罪事實應依證據認定之，無證據不得推定其犯罪事實；又不能證明被告犯罪
    者，應諭知無罪之判決，刑事訴訟法第一百五十四條、第三百零一條第一項分別
    定有明文。又事實之認定，應憑證據，如未能發現相當證據，或證據不足以證明
    ，自不能以推測或擬制之方法，為裁判基礎（最高法院四十年臺上字第八六號判
    例參照）。復認定犯罪事實，所憑之證據，雖不以直接證據為限，間接證據亦包
    括在內，然無論直接或間接證據，其為訴訟上之證明，須於通常一般之人均不致
    於有所懷疑，而得確信其為真實之程度者，始得據之為有罪之認定，倘其證明尚
    未達到此一程度，而有合理性懷疑之存在時，即無從為有罪之認定，此亦有最高
    法院七十六年臺上字第四九八六號判例可資參照。
三、本件公訴人認被告戊○○涉犯上開偽造文書罪嫌無非以被告持本件偽造之汽車新
    領牌照登記書、進口與貨物完（免）稅證明書、出廠證及裕通公司統一發票等資
    料，向監理站申請新領汽車牌照，及被告有向交付上開文件資料之男子收取五萬
    元，扣除各項應繳納之規費及稅費，仍有高達一萬餘元之不合理佣金，顯見被告
    行為當時即已知悉上開文書係遭偽造為其主要論據。訊據被告戊○○，固坦承有
    向該男子收取五萬元，並持上開偽造之文書資料向監理站窗口，代為送件申請新
    領汽車牌照，惟堅決否認有何行使偽造私文書及使公務員登載不實之犯行，辯稱
    ：是乙○○拿給伊代辦，伊才去代辦的，並不知道上開文書資料係偽造之資料，
    且該五萬元係要繳納稅金使用等語。經查，本件扣案之汽車新領牌照登記書、進
    口與貨物完（免）稅證明書、出廠證及裕通公司統一發票等資料，係證人乙○○
    轉介某不詳姓名年籍之成年男子予被告，再由被告代向監理站申請汽車新領牌照
    ，業據證人乙○○證述綦詳，則以被告與該不詳姓名年籍之男子並非認識，對於
    該男子所提出之文書資料是否遭偽造，只得從表面上查知，然據已從事監理業務
    多年之證人甲○○及丙○○，於本院審理時均證稱無法從外觀上辨識本案文件資
    料之真偽，自難認被告可從外觀上查知本件之文書資料係遭偽造。又被告雖坦承
    有向該男子收取五萬元之費用，惟該五萬元係用以繳納稅金等申請汽車新領牌照
    之相關費用，為被告陳明在卷，並無證據證明其繳納相關之申請費用後，多餘之
    金錢即為傭金，均歸被告所有，且申請汽車新領牌照需車主本身或經列管之領牌
    人員始得申請，而被告並非列管之領牌人員，已據證人甲○○、丁○○及丙○○
    證述在卷，自無從辦理汽車新領牌照之業務，故亦難認被告知悉本案車輛新領牌
    照之所需費用究為多少？再者，證人丁○○於本院審理時，亦證稱：本件是由戊
    ○○前來遞件，當時在旁邊尚有一位男子躲在柱子旁邊等語。則該男子如已約定
    要付一萬餘元之高額代價予被告，又何須與被告一同前往監理站窗口辦理？況被
    告既無法辯別上開文件資料之真偽，則該男子又何須支付上開高額之代價予被告
    ？綜上所陳，公訴人以被告收取五萬元，扣除各項應繳納之規費及稅費後，遽以
    推論其尚可獲得一萬餘元之不合理佣金，而認其明知上開文件資料係遭偽造等情
    ，尚屬臆測。被告辯稱不知上開文件資料係偽造等語，應堪信取。此外，復查無
其他積極證據足資認定被告確有公訴人所指之偽造文書犯行。本件不能證明被告
    犯罪，揆諸首開法條及判例意旨，自應為無罪判決之諭知。
據上論斷，應依刑事訴訟法第三百零一條第一項，判決如主文。
本案經檢察官蔣得龍到庭執行職務。
中      華      民      國      九十      年      一      月    卅一    日
                                        臺灣雲林地方法院刑事第一庭
                                            法  官


司法院資訊處製作；財團法人民間司法改革基金會備份。
